【裁判字號】    94,訴,3943
【裁判日期】    950831
【裁判案由】    限制出境
【裁判全文】
臺北高等行政法院判決
                                     94年度訴字第03943號
                              .
原      告  甲○○
被      告  財政部
代  表  人  乙○○部長）住同.
訴訟代理人  丁○○
            丙○○
            戊○○
上列當事人間因限制出境事件，原告不服行政院中華民國94年10
月13日院臺訴字第0940091071號訴願決定，提起行政訴訟。本院
判決如下：
    主  文
原告之訴駁回。
訴訟費用由原告負擔。
    事  實
一、事實概要：
    原告係第一展實業股份有限公司（下稱第一展公司）之負責
    人，該公司因滯欠民國（下同）91及92年度營利事業所得稅
    （含滯納金及滯納利息）、92年營業稅（含滯納金及滯納利
    息）及罰鍰計新臺幣（下同）1,360,687元，經財政部高雄
    市國稅局（下稱高雄市國稅局）依限制欠稅人或欠稅營利事
    業負責人出境實施辦法（下稱限制出境實施辦法）第2條第1
    項規定，報由被告以94年5月26日台財稅字第0940085251號
    函請內政部警政署入出境管理局（下稱境管局）限制原告出
    境，內政部據以94年5月30日台內警境愛岑字第0940129882
    號函禁止原告出國。原告不服，提起訴願，經遭駁回，遂提
    起行政訴訟。
二、兩造聲明：
  (一)原告聲明：
    1.訴願決定、原處分均撤銷。
    2.訴訟費用由被告負擔。
  (二)被告聲明：
    1.駁回原告之訴。
    2.訴訟費用由原告負擔。
三、兩造之爭點：
  (一)原告主張之理由：
    1.被告據高雄市國稅局函報第一展公司欠繳稅捐及罰款
      1,360,687元等情形，遂限制原告出境乙案，與實際有出
      入，事實不符。按於上開全部資料，原告並未在同意書
      上親自簽名，且未見有原告之本人授權書給任何人，因此
      上開處分限制原告出境，與法有違。
    2.被告稱縱原告被人冒名登記為營利事業之負責人，在未經
      法院裁定確定，由檢察機關通知主管機關撤銷其登記之前
      ，其既登記為第一展公司之負責人，被告以其為限制出境
      對象，難謂有何違誤，本件原處分應予維持。惟若該限制
      出境對象「營利事業之負責人」之法定要件的確與原告資
      料不符，則核駁之審定即失所依據，無可維持，行政院以
      此種未確定的資料作為駁回訴願的基礎，顯然有違反證據
      法則。
    3.原告發現高雄市稅捐處的委託書中，委任其他人員及受託
      並不一致，未見年月日記載，顯然本案件不單純，原告聲
      明撤銷該委託書的法律行為，又無效的法律行為自始即無
      效。
  (二)被告主張之理由：
    1.按「納稅義務人欠繳應納稅捐達一定金額者，得由司法機
      關或財政部，函請內政部入出境管理局，限制其出境；其
      為營利事業者，得限制其負責人出境。」、「滯納金、利
      息、滯報金、怠報金、短估金及罰鍰等，除本法另有規定
      者外，準用本法有關稅捐之規定。」為稅捐稽徵法第24條
      第3項前段及同法第49 條前段所明定。「在中華民國境內
      居住之個人或在中華民國境內之營利事業，其已確定之應
      納稅捐或關稅逾法定繳納期限尚未繳納，其欠繳稅款及已
      確定之罰鍰單計或合計，個人在新臺幣50萬元以上，營利
      事業在新臺幣100萬元以上者，由稅捐稽徵機關或海關報
      請財政部函請內政部入出境管理局限制該欠稅人或欠稅營
      利事業負責人出境。」復為限制出境實施辦法第2 條第1
      項所規定。又按「稽徵機關依限制出境實施辦法第2 條規
      定報請限制營利事業負責人出境時，應以依法得代表該營
      利事業之法定代理人為限，所謂『依法得代表該營利事業
      之法定代理人』係指依公司法規定，經經濟部發給執照上
      所記載之公司負責人……。」為被告83年9 月22日台財稅
      字第830432027 號函所明釋。末按「公司設立登記後，有
      應登記之事項而不登記，或已登記之事項有變更不為變更
      之登記者，不得以其事項對抗第三人。」「公司之設立或
      其他登記事項有偽造、變更文書，經判決確定後，由檢察
      機關通知主管機關撤銷或廢止其登記。」為公司法第12條
      及第9 條第4 項所規定。
    2.原告為第一展公司負責人，該公司滯欠91、92年度營利事
      業所得稅（含滯納金及滯納利息）、92年度營業稅（含滯
      納金及滯納利息）及罰鍰計1,360,687元，稅款逾期未繳
      納且均已告確定，有公司基本資料查詢、設立登記表及限
      制出境案件戶籍資料及欠稅情形表影本附卷可稽，因已達
      限制欠稅營利事業負責人出境之標準，被告依所屬高雄市
      國稅局函報，函請境管局限制原告出境，揆諸首揭規定，
      並無不合。
    3.原告稱其未在董事願任同意書上簽名，且未立授權書給他
      人乙節，依公司法第9條及營利事業登記規則第11條規定
      ，縱原告被冒名登記為營利事業負責人，在未經法院裁判
      確定，由檢察機關通知中央主管機關撤銷其登記前，其既
      登記為第一展公司之負責人，被告以其為限制出境對象，
      並無違誤。
    4.原告稱高雄市稅捐稽徵處的委託書中，委任其他人員及受
      託人並不一致，未見年月日記載，顯然本案不單純等云。
      查該委託書係第一展公司為申辦統一發票購買證委由號記
      聯合會計事務所辦理，該事務所職員黃瓊儀受託來辦，至
      年月日未載係委託人未填，所稱本案不單純等云顯係卸責
      之詞，核無足採。
    理  由
一、本件訴訟繫屬中被告代表人呂桔誠，改為乙○○擔任，茲據
    新任代表人具狀承受訴訟，核無不合，應予准許。
二、按稅捐稽徵法第24條第3項前段規定，「納稅義務人欠繳應
    納稅捐達一定金額者，得由司法機關或財政部，函請內政部
    入出境管理局，限制其出境；其為營利事業者，得限制其負
    責人出境。」第49條前段規定「滯納金、利息、滯報金、怠
    報金、短估金及罰鍰等，除本法另有規定者外，準用本法有
    關稅捐之規定。」次按限制出境實施辦法第2條第1項規定「
    在中華民國境內居住之個人或在中華民國境內之營利事業，
    其已確定之應納稅捐或關稅逾法定繳納期限尚未繳納，其欠
    繳稅款及已確定之罰鍰單計或合計，個人在新臺幣50萬元以
    上，營利事業在新臺幣1百萬元以上者，由稅捐稽徵機關或
    海關報請財政部函請內政部入出境管理局限制該欠稅人或欠
    稅營利事業負責人出境。」又稽徵機關依限制出境實施辦法
    第2條規定報請限制營利事業負責人出境時，依財政部68年7
    月18日台財稅字第34927號函釋，應以依法得代表該營利事
    業之法定代理人為限，所謂「依法得代表該營利事業之法定
    代理人」，係指依公司法規定，經經濟部發給執照上所記載
    之公司負責人，為財政部83年9月22日台財稅字第830432027
    號函釋有案。
三、查原告為第一展公司負責人，該公司滯欠已確定之91及92年
    度營利事業所得稅（含滯納金及滯納利息）、92年營業稅（
    含滯納金及滯納利息）及罰鍰計1,360,687 元之事實，有公
    司基本資料查詢、設立登記表及限制出境案件戶籍資料及欠
    稅情形表影本附高雄市國稅局卷可稽，已達限制欠稅營利事
    業負責人出境之標準，被告依高雄市國稅局函報，函請境管
    局限制原告出境，揆諸首揭說明，並無不合。原告雖為如事
    實欄所載之主張。惟查：
(一)、第一展公司設立後開業，高雄市稅捐稽徵處訪問該公司時
      ，原告在高雄市稅捐稽徵處新開業人訪問卡上之「營利事
      業負責人」欄上簽名，此有該訪問卡附本院卷為證，復為
      原告所是認。足見原告任第一展公司之董事及董事長為其
      所同意。卷附之原告就董事及董事長願任同意書，即令其
      上原告之簽名非其所親自簽名，蓋章非其本人所親蓋，亦
      是經其同意者所為。因而原告登記為第一展公司代表人(
      負責人) 並非被冒名。至原告所指其未在卷附委託號記聯
      合會計事務所人員申辦統一發票購票證、接受高雄市稅捐
      稽徵處查詢之委託書上簽名一節，無論是否屬實，並不影
      響上開其非被冒名登記為第一展公司負責人。原告否認其
      為第一展公司負責人云云，並不足採。
(二)、關於本件第一展公司之欠稅各繳款書，92年4 月份營業稅
       (287, 736元)為 交付原告送達，有蓋有該公司發票專用
      章及負責人私章之欠稅催繳通知書為證；92年1-2 月 (10
      開徵) 之營業稅(20,800 元) ，及92年營業稅罰鍰(62,40
       0元) ，經郵務送達不到( 第一展公司92年2 月12日起擅
      自歇業，見卷附財政部高雄市國稅局鼓山稽徵所92 年12
      月16日函文) 而為公示送達，有信封、報紙及公示送達證
      書在卷可證；命繳納91年營利事業所得稅(376,407 元)，
      為大樓管理員簽收，有郵件送達回執在卷可按；91 年 補
      徵營利事業所得稅(123元) 經公示送達，有信封、報紙及
      公示送達證書在卷可證；92年營利事業所得稅(373,943元
      ) 及91年營利事業所得稅( 未分配盈餘部分)(118,525 元
      ) 補徵，均為其受僱人簽收，亦有郵件送達回執在卷可按
      ，均生送達效力。原告稱其未收到稅單云云，亦不足採。
四、從而，原處分函請境管局限制原告出境，並無違法，訴願決
    定予以維持，亦無不合。原告訴請撤銷，為無理由，應予駁
    回。
五、據上論結，本件原告之訴為無理由，爰依行政訴訟法第98條
    第3 項前段，判決如主文。
中    華    民    國    95     年     8     月    31  日
                        第三庭審判長法  官 陳國成
                                    法  官 陳秀
                                   法  官 吳東都
上為正本係照原本作成。
如不服本判決，應於送達後20日內，向本院提出上訴狀並表明上
訴理由，如於本判決宣示後送達前提起上訴者，應於判決送達後
20日內補提上訴理由書（須按他造人數附繕本）。
中    華    民    國    95     年      8    月    31  日
                                    書記官 張能旭


司法院資訊處製作；財團法人民間司法改革基金會備份。
